臺灣板橋地方法院刑事判決　　　　　　　99年度訴字第2366號
公　訴　人　臺灣板橋地方法院檢察署檢察官
被　　　告　郭登昌
選任辯護人　盧天成律師
被　　　告　李宥增　原名李嘉.
指定辯護人　本院公設辯護人彭宏東
上列被告因違反毒品危害防制條例案件，經檢察官提起公訴（99
年度偵字第15060 號），本院判決如下：
    主  文
郭登昌販賣第一級毒品未遂，累犯，處有期徒刑拾伍年貳月；未
扣案之門號0000000000號行動電話壹支（含SIM 卡壹枚）沒收，
如全部或一部不能沒收時，追徵其價額。
李宥增幫助販賣第一級毒品未遂，處有期徒刑柒年捌月。
    事  實
一、郭登昌前因違反毒品危害防制條例案件，經本院以93年度簡
    字第1333號判決判處有期徒刑6 月確定，於民國94年5 月17
    日執行完畢；又因違反毒品危害防制條例案件，經臺灣高等
    法院以94年度上訴字第550 號判決判處有期徒刑1 年2 月確
    定，嗣經同法院以96年度聲減字第218 號裁定減為有期徒刑
    7 月確定，嗣於96年7 月16日執行完畢。詎猶不知悔改，於
    97 年4月中旬某日，在臺北市萬板大橋附近某巷道內，向不
    詳人士購得第一級毒品海洛因若干後，另萌販賣第一級毒品
    海洛因以營利之意思，在其向友人李宥增所承租位於臺北縣
    新莊市（現改制為新北市新莊區○○○路432 巷3 號6 樓6
    號房之居所內，研磨其所購得之上開海洛因，並以電子秤秤
    重後分裝入小分裝袋內，欲俟買主以電話連繫欲購買海洛因
    之際，再將該等已分裝之海洛因置入其自製之黃色信封袋內
    售出，迨於97年4 月24日晚間，吳東明因另涉竊盜案件遭警
    方逮捕（業經臺灣板橋地方法院檢察署檢察官提起公訴，現
    由本院另案審理中），乃配合警方以其門號0000000000號之
    行動電話，撥打郭登昌所有之門號0000000000號行動電話，
    於電話中向郭登昌佯稱欲購買第一級毒品海洛因等語，郭登
    昌旋基於販賣第一級毒品海洛因之犯意，著手與吳東明連繫
    接洽販賣海洛因事宜，雙方於電話中洽定後，吳東明即依約
    於同日晚上11時許，赴郭登昌上開居所樓下，惟郭登昌發覺
    有異，乃支使具有幫助其販賣第一級毒品海洛因犯意之李宥
    增先行下樓查看情況，李宥增即依其指示下樓觀察周遭是否
    有可疑人士，嗣李宥增欲返回上址之際，即遭埋伏員警在該
    址樓下當場逮捕，再經警循線至上址屋內查獲郭登昌，郭登
    昌因此未能完成上開販賣海洛因交易，而未遂，警方同時亦
    扣得郭登昌所持有之上開海洛因9 包（合計驗餘淨重1.1970
    公克）、門號0000000000號行動電話1 支（含SIM 卡1 枚）
    ，暨其所有供販賣海洛因所預備之葡萄糖2 包、空分裝袋82
    只、小信封袋40只、電子秤2 臺、塑膠鏟子1 支。
二、案經臺北縣政府（現改制為新北市政府）警察局中和分局報
    告臺灣板橋地方法院檢察署檢察官偵查起訴。
    理  由
壹、證據能力方面
一、被告李宥增在警詢自白及其以證人身分在警詢中證述之證據
    能力：
    被告李宥增辯稱：伊在警局做的筆錄是警察要伊配合他們辦
    案，不然要通知伊母親，伊心裡很害怕，所以就說有幫被告
    郭登昌送毒品給別人，員警鐘國楨跟伊說被告郭登昌是在伊
    住處被查獲，所以連伊一定都會有事情，鐘國楨叫伊配合他
    們，叫伊咬郭登昌有在賣毒品，員警在做筆錄前把伊帶到1
    個小房間，先寫好1 份筆錄，要伊照著他們寫的回答云云。
    按被告之自白，非出於強暴、脅迫、利誘、詐欺、疲勞訊問
    、違法羈押或其他不正之方法，且與事實相符者，得為證據
    ，刑事訴訟法第156 條第1 項固定有明文規定。然查，經本
    院當庭勘驗被告李宥增於臺北縣政府警察局中和分局員山派
    出所製作警詢筆錄之錄音帶，被告李宥增於警詢時回答承辦
    員警所提出問題之際，態度自然、內容流暢，承辦員警亦係
    依照其供述內容而繕打筆錄內容，其中若干回答部分，承辦
    員警雖有促請被告李宥增據實供述之言語，然其語氣並未含
    有恐嚇、脅迫等成份，且全部過程中，亦未發現承辦員警有
    對被告李宥增施以不正方法而取供之情形（見本院另案98年
    度訴字第348 號卷(一)第100 頁反面至101 頁反面），核與證
    人即當時為被告李宥增製作警詢筆錄之員警秦昌嶽於本院審
    理時到庭結證之情節相符（見本院另案98年度訴字第348 號
    卷(二)第22頁反面至26頁、本院99年度訴字第2366號卷第117
    頁反面至119 頁），堪認被告李宥增於警詢時之供述確具有
    任意性；至被告李宥增於偵查及本院審理中雖一再指陳本件
    承辦警員以「通知你母親」、「你一定有事」等語威脅其配
    合辦案云云，然依本院勘驗其警詢錄音帶暨調查證人秦昌嶽
    之結果，並未發現此等情事或相關跡證，甚且被告李宥增非
    但未出現遭員警威脅而為供述之情形，反而對員警反駁稱其
    僅將房屋出租予被告郭登昌，怎可能因此涉有罪嫌等語（見
    本院另案98年度訴字第348 號卷(一)第102 頁反面），嗣於內
    勤檢察官訊問時，更向檢察官直陳警方並未對其以強暴、脅
    迫、利誘等不正方法取供等語（見99年度偵字第13503 號卷
    第84頁），益見其於警詢時之供述確非出於警方之不正方法
    所致；再一般警方於查獲刑事案件後通知被告家屬到場，俾
    免被告家屬憂心掛慮，本屬合情合理之辦案程序，在客觀上
    亦難執此遽認警方有何藉此施以威脅之情事。綜上，被告李
    宥增、郭登昌暨彼等選任辯護人指摘被告李宥增於警詢時遭
    承辦警員以威脅、恐嚇等不正方法取供等節，均不足取，被
    告李宥增於警詢時之自白既非出於脅迫、恐嚇等不正方法，
    且與事實相符（詳下述），本院爰依刑事訴訟法第156 條第
    1 項之規定，認被告李宥增於警詢時之自白，就其自身部分
    具有證據能力。又被告李宥增於警詢時之供述，雖係被告郭
    登昌以外之人於審判外之陳述，惟核諸其於警詢時之陳述，
    與其於本院審理時之供述內容不符，本院衡諸其於警詢時之
    供述確具有任意性，並係出於真意所為（詳如上述），斯時
    其與被告郭登昌亦係隔離接受警方調查詢問，較無利害權衡
    或同儕壓力等因素干擾，堪認係在較自然之背景情況下而為
    供述，自具有較可信之特別情況，且被告李宥增嗣於偵、審
    中一再否認本案犯罪，亦堪認其於警詢時之供述確為證明本
    案犯罪事實存否所必要，本院爰依刑事訴訟法第15 9條之2
    規定，認被告李宥增於警詢時之陳述，就被告郭登昌部分亦
    具有證據能力。
二、證人吳東明在警詢中之證述：
    證人吳東明於警詢中之陳述，雖係被告郭登昌、李宥增以外
    之人於審判外之陳述，且證人即當時為吳東明製作警詢筆錄
    之員警鍾國楨於本院及另案本院審理時均具結證稱：證人吳
    東明之警詢筆錄係於製作警詢筆錄前，先行詢問其本案之案
    情內容，再依照詢問所得而預先繕打，我們會先瞭解案件複
    雜度，先做前置作業，前置作業做好了再正式做筆錄，如果
    案情複雜的話，伊會先擬一些問題，伊不會告訴吳東明要如
    何回答前置問題等語（見本院另案98年度訴字第348 號卷(二)
    第28頁反面、本院99年度訴字第2366號卷第127 頁），然承
    辦員警係依自身辦案經驗及案情繁簡程度，而採取先行詢問
    案情及預先繕打筆錄之權宜措施，並無藉此不法取供之情形
    ，業據證人鍾國楨證述明確（見本院另案98年度訴字第348
    號卷(二)第30頁、本院99年度訴字第2366號卷第127 頁反面）
    ，且證人吳東明就本案部分並非「被告」，縱令員警詢問時
    未同步錄音或繕打筆錄內容，亦難認有違反刑事訴訟法第10
    0 條之1 規定之情事，又經本院另案98年度訴字第348 號審
    理中當庭勘驗證人吳東明之警詢錄音帶查證結果，製作警詢
    筆錄之員警以一問一答之方式製作筆錄，詢問之語氣均平和
    、懇切、自然，證人吳東明回答之語氣亦正常、流暢、自然
    ，承辦員警尚有逐題與證人吳東明確認其回答內容及筆錄記
    載內容，其錄音全程中，無論主要錄音內容或背景聲響，均
    未出現任何人對證人吳東明施以強暴、脅迫、恐嚇、利誘或
    其他不正手段之可疑跡象，亦未顯示有何等異常情事（見本
    院另案98年度訴字第348 號卷(一)第135 頁反面至136 頁），
    嗣於內勤檢察官訊問時，亦向檢察官直陳警方並未對其以強
    暴、脅迫、利誘等不正方法取供等語（見99年度偵字第1350
    3 號卷第84頁），足見證人吳東明於警詢時之陳述確具有任
    意性，並係出於真意所為；再觀諸證人吳東明於警詢時，係
    與被告郭登昌、李宥增隔離接受員警調查詢問，斯時較無利
    害權衡或同儕壓力等因素干擾等情，亦堪認其係在較自然之
    背景情況下而為陳述，而具有較可信之特別情況；另證人吳
    東明嗣於本院審理時業已因另案通緝無法傳喚到庭作證，有
    臺灣高等法院被告前案紀錄表可稽，足認證人吳東明於警詢
    時之陳述確為證明本案犯罪事實存否所必要。綜上，本院爰
    依刑事訴訟法第159 條之3 第3 款規定，認證人吳東明於警
    詢時之陳述具有證據能力。
三、證人鐘國楨在檢查事務官訊問時之供述：
    證人鍾國楨於偵查中向檢察事務官所為之陳述，係被告郭登
    昌、李宥增以外之人於審判外之陳述，未經被告郭登昌、李
    宥增及其等辯護人對質詰問，且與其嗣於本院審理時到庭結
    證之內容相符，核無刑事訴訟法第159 條之1 至第159 條之
    5 所定傳聞例外之情形，本院爰認其不具有證據能力。
四、證人鐘國楨、秦昌嶽於98年5 月19日本院另案審理時以證人
    身分出庭作證所為之陳述，乃被告以外之人於審判外向法官
    所為之陳述，符合刑事訴訟法第159 條之1 第1 項規定，且
    經另案審理之審判長告知具結義務及偽證之處罰後，經具結
    後所為之證詞，此有該次審判筆錄與證人結文2 份附卷可佐
    （見本院另案98年度訴字第348 號卷(二)第22頁反面至32頁、
    34、35頁），而無刑事訴訟法第158 之3 條所定之情形，且
    證人鐘國楨、秦昌嶽於本案審理期間，亦以證人身分作證，
    接受被告郭登昌、李宥增及其等辯護人之詰問，而賦予被告
    2 人及其等辯護人彈劾證人鐘國楨、秦昌嶽所為證詞可信性
    之機會，則證人鐘國楨、秦昌嶽於本院另案審理中所為之陳
    述，自具有證據能力。
五、按刑事偵查技術上俗稱之「釣魚」，係指對於原已犯罪或具
    有犯罪故意之人，以設計引誘之方式，使其暴露犯罪事證，
    而加以逮捕或偵辦者而言，而所謂司法警察之「陷害教唆」
    ，則指行為人原不具犯罪之故意，純因司法警察之設計教唆
    ，始萌生犯意，進而實行犯罪構成要件之行為者而言；前者
    （即「釣魚」）純屬偵查犯罪技術之範疇，並未違反憲法對
    於基本人權之保障，且於公共利益之維護有其存在必要性，
    故依「釣魚」方式所蒐集之證據資料，原則上非無證據能力
    ，而後者（即「陷害教唆」），因係以引誘或教唆犯罪之不
    正當手段，使原無犯罪故意之人因而萌生犯意實行犯罪行為
    ，再進而蒐集其犯罪之證據，予以逮捕偵辦，此種誘人犯罪
    之手段顯已違反憲法對於基本人權之保障，且已逾越偵查犯
    罪之必要程度，對於公共利益之維護並無意義，其因此所取
    得之證據資料，應不具有證據能力，最高法院著有98年度臺
    上字第4025號刑事判決可資參照。本件係海洛因買主吳東明
    因另案遭警方逮捕後，配合警方以電話連繫被告郭登昌購買
    海洛因事宜，進而帶同警方赴上址查獲被告郭登昌、李宥增
    2 人等情，固據證人吳東明於警詢時供明在卷（見99年度偵
    字第13503 號卷第16頁），並經證人秦昌嶽、鍾國楨於本院
    審理時結證無訛（見本院另案98年度訴字第348 號卷(二)第23
    、27頁、本院99年度訴字第2366號卷第118 、119 、122 頁
    反面、123 頁），惟被告郭登昌於其實施上開販賣第一級毒
    品海洛因予吳東明未遂犯行之前，即已具有販賣海洛因以營
    利之意圖（詳如理由欄貳二、(一)所載），堪認本件警方僅係
    對原已具有犯罪故意之被告郭登昌，以設計引誘之「釣魚」
    方式，使其暴露犯罪事證而予以逮捕偵辦，核與「陷害教唆
    」之情形迥然有別，揆諸上開說明，應認警方因此所取得之
    證據資料仍具有證據能力。
六、本案以下其他認定事實所引用之卷證資料（包含證人與文書
    證據、物證等證據），檢察官、被告郭登昌、李宥增及其等
    辯護人均未就證據能力表示異議，而各該證據依刑事訴訟法
    規定亦無不具證據能力之情事，故本院認均得作為認定被告
    2人 有罪之依據，合先敘明。
貳、實體方面
一、訊據被告郭登昌矢口否認有販賣海洛因予吳東明未遂之犯行
    ，辯稱：97年4 月中旬，被告李宥增是開車載伊去臺北市萬
    板大橋附近的「聚聖宮」拜拜，該處是伊開設的神壇，並不
    是要去購買海洛因，吳東明確實有在97年4 月23日、24日連
    續打電話給伊，他打電話給伊是要跟伊要錢，他問伊有沒有
    毒品，伊跟他說伊沒有在賣毒品，員警在伊住處查獲的海洛
    因、葡萄糖、分裝袋等物，都是伊自己施用毒品要用的，伊
    並沒有賣海洛因給吳東明云云；被告郭登昌之辯護人則以：
    證人吳東明在警詢的陳述是受到員警誘導詢問，另證人即同
    案被告李宥增在警詢之陳述是遭員警威脅而配合員警辦案，
    故證人吳東明、李宥增在警詢之陳述均無證據能力，不能僅
    以證人吳東明、李宥增在警詢之證詞，逕認被告郭登昌有販
    賣毒品之犯行，另員警在被告郭登昌上開住處查獲之毒品海
    洛因、分裝袋、小信封袋、電子秤等物，都是被告郭登昌個
    人施用毒品所用之物，並非販毒所用云云，為被告郭登昌辯
    護。被告李宥增亦矢口否認有幫助販賣海洛因予吳東明未遂
    之犯行，辯稱：伊當時僅係由住處外出吃東西，欲返回住處
    即遭員警逮捕，並無外出查看情況之幫助販賣海洛因情事云
    云；被告李宥增之辯護人則以：本件正犯即被告郭登昌與證
    人吳東明間只有「要約」，似未觸及販賣毒品之重要內容，
    已難認定被告郭登昌有著手販賣第一級毒品，況員警授意吳
    東明向被告郭登昌購買毒品屬「陷害教唆」，所得之證據並
    無證據能力，故檢察官所提出之證據無法證明被告郭登昌自
    始即有販毒之意，不能證明被告郭登昌犯罪，則正犯既屬無
    罪，被告李宥增因屬幫助犯，從犯部分亦失所附麗，應為無
    罪之諭知云云，為被告李宥增辯護。
二、經查：
  (一)上開犯罪事實，業據被告李宥增於警詢時供稱：當時被告郭
    登昌跟伊說他接了1 通要來購買毒品的電話，他覺得該通電
    話怪怪的，就叫伊到樓下察看有無怪怪的情形，並看看有沒
    有人走來走去，看完之後叫伊打電話給他，因此伊就下樓察
    看，所以才會出現在現場，伊只是下樓幫郭登昌察看有無員
    警在現場埋伏等語（見97年度偵字第13503 號卷第19、21頁
    ），核與本案海洛因買主吳東明於警詢時供稱：伊都是用00
    00000000號行動電話撥打被告郭登昌所使用之0000000000號
    行動電話向郭登昌購買毒品，伊在電話中向郭登昌表明購買
    毒品的意願及種類後，等伊快到郭登昌的住處時，再打電話
    給他，他都是先在樓下等伊，我們便以一手交錢一手交貨的
    方式交易，97年4 月24日當天伊也是用伊的行動電話打給郭
    登昌約洽購買毒品事宜，伊帶員警到達現場後，員警在現場
    埋伏，伊打電話給郭登昌表示為何沒看到他下樓，郭登昌說
    他派「少年仔」下去，並且要伊注意樓下的人，很像是警察
    ，伊曾在郭登昌的住處看過被告李宥增，員警在現場樓下逮
    捕的人就是郭登昌所稱的「少年仔」等語大致相符（見97年
    度偵字第1350 3號卷第15至17頁），並與證人即斯時帶同吳
    東明前往查緝被告2 人之員警秦昌嶽、鍾國楨於本院審理時
    證述之情節相符（見本院99年度訴字第2366號卷第118 至12
    1 、122 頁反面、123 至127 頁、本院另案98年度訴字第34
    8 號卷(二)第23、24、27、28頁），更與被告郭登昌於警詢時
    供稱吳東明確有於97年4 月24日晚上撥打電話向其購買海洛
    因等語相符（見99年度偵字第13503 號卷第6 頁），復有搜
    索扣押筆錄1 份（被告郭登昌部分）、扣押物品目錄表1 份
    （被告郭登昌部分）、扣押物品暨指認照片影本67張（安非
    他命吸食器、行動電話簡訊部分未列入）、交通部民用航空
    局醫務中心毒品鑑定書影本1 紙、扣押物品清單1 份附卷可
    稽，且被告李宥增於本案查獲前數日，曾駕駛自用小客車搭
    載被告郭登昌前往臺北市萬板大橋附近某巷道內，由被告郭
    登昌自行下車向不詳人士購買海洛因，嗣返回上址住處，被
    告郭登昌即研磨該等海洛因，並以電子秤秤重分裝入小分裝
    袋內，欲俟有買主以電話連繫欲購買毒品之際，再將該等已
    分裝之海洛因置入其自製之黃色信封袋內出售予買主等節，
    業據被告李宥增於警詢時供明在卷（見99年度偵字第13503
    號卷第20頁），核與本案海洛因買主吳東明於警詢時具體指
    稱被告郭登昌會將小牛皮紙袋切割以包裝毒品等語相符（見
    99 年 度偵字第13503 號卷第16頁），並與卷附搜索扣押筆
    錄暨扣押物品目錄表顯示警方查獲本案時一併查扣被告郭登
    昌所有之第一級毒品海洛因9 包（合計驗餘淨重1.1970公克
    ）、葡萄糖2 包、空分裝袋82只、小信封袋40只、電子秤2
    臺、塑膠鏟子1 支等客觀事證相符（見99年度偵字第13503
    號卷24至27、30至32頁），足見被告郭登昌購入上開第一級
    毒品海洛因後，確有加以研磨分裝欲出售予他人之客觀情事
    ，次按販賣毒品係政府嚴予查緝之違法行為，而毒品亦可任
    意分裝或增減其分量，每次買賣之價量，乃隨時依雙方關係
    之深淺、當時之資力、需求程度及對行情之認知等因素機動
    調整，因之販賣毒品之利得，除經被告坦承犯行，或帳冊價
    量均記載明確外，委難查得實情，故縱未確切查得販賣毒品
    所賺取之實際差價，但除別有事證，足認係按同一價格轉讓
    ，確未牟利之情形外，尚難執此認非法販賣之事證有所不足
    ，致知過坦承者難辭重典，飾詞否認者反得逞僥倖，而失情
    理之平，況一般毒品價格不低、取得不易，凡為販賣毒品之
    不法行為者，苟無利可圖，殊無必要甘冒持有毒品遭查獲之
    極大風險，無端親送至交易處所，或於自身住處附近交易毒
    品，而平白義務為該等買賣之工作，是本件被告郭登昌購入
    上開海洛因之價格較諸其欲售出之價格低廉，而具有從中賺
    取買賣差價牟利之營利意圖，應屬符合論理法則且不違背社
    會通常經驗之合理判斷，據此，足認被告郭登昌於購入上開
    海洛因並予以研磨分裝欲販賣之際，在主觀上即已具有販賣
    該等海洛因以營利之意圖（惟依本案卷證尚無從認定被告郭
    登昌於購入上開海洛因之初即已具有營利之意圖），且嗣於
    上開時、地與吳東明以電話連繫之際，亦係基於販賣海洛因
    以營利之意圖，著手與吳東明洽定海洛因交易事宜，而被告
    李宥增既已知悉上情，仍依被告郭登昌之指示下樓查看周遭
    情況，欲使被告郭登昌得以順利完成販賣海洛因犯行，亦堪
    認其確係基於幫助被告郭登昌販賣第一級毒品海洛因之犯意
    ，而實施查看交易地點周遭情況之幫助犯行。綜上，本院因
    認被告李宥增及本案海洛因買主吳東明於警詢時所供述之上
    開情節，確與事實相符，被告郭登昌販賣第一級毒品海洛因
    予吳東明未遂暨被告李宥增幫助販賣第一級毒品海洛因予吳
    東明未遂等事實，均堪予認定。是被告李宥增之辯護人為被
    告辯護稱；證人吳東明撥打電話予被告郭登昌應屬著手販賣
    毒品前之預備行為云云，核與卷證資料不符，洵難採信。
  (二)被告李宥增之辯護人為被告辯護稱：本件員警授意吳東明向
    被告郭登昌購買毒品係屬「陷害教唆」，所得之證據並無證
    據能力云云，然查，本件雖係海洛因買主吳東明因另案遭員
    警逮捕後，配合員警以電話連繫被告郭登昌購買海洛因事宜
    ，進而帶同員警赴上址查獲被告郭登昌、李宥增2 人，惟員
    警係對原已具有犯罪故意之被告郭登昌，以設計引誘之「釣
    魚」方式，使其暴露犯罪事證而加以逮捕偵辦，此純屬偵查
    犯罪技術之範疇，並未違反憲法對於基本人權之保障，且於
    公共利益之維護亦有其存在之必要性（詳如上開理由欄壹、
    五所載），故本件除員警因此所取得之證據資料具有證據能
    力外，亦不得執被告郭登昌、李宥增係遭員警「釣魚」誘捕
    一端，遽認有因此阻卻彼等犯罪故意成立之餘地，是辯護人
    以上開情詞為被告置辯，要無可採。
  (三)被告李宥增於警詢時供承其當時係幫被告郭登昌下樓察看有
    無員警在現場埋伏，嗣於偵查及本院審理中翻異前詞，一再
    否認上情，惟其指摘員警對其施以威脅之情節，並不足採（
    詳如上開理由欄壹、一所載），且其辯稱當時僅係單純外出
    吃東西一節，亦與證人吳東明於警詢時指稱被告郭登昌因發
    覺狀況有異，遂支使「少年仔」下樓查看週遭情況等語不符
    （見99年度偵字第13503 號卷第16、17頁），更與證人秦昌
    嶽、鍾國楨於本院審理時經隔離後一致證稱被告李宥增於上
    開時、地下樓後，即左顧右盼、徘徊遶行，並以眼睛餘光觀
    察現場埋伏警員等語迥異（見本院另案98年度訴字第348 號
    卷(二)第24、第27頁），再參諸被告李宥增於警詢時供述之內
    容悉與本案各該積極事證相符（詳如上述），益徵被告李宥
    增上開辯解，顯係臨訟飾卸之詞，均不足採。
  (四)本案海洛因買主吳東明雖於偵查中改稱其並未向被告郭登昌
    購買海洛因云云（見99年度偵字第13503 號卷第85頁），惟
    斯時證人吳東明係與被告郭登昌一同接受檢察官之初訊，檢
    察官對彼等實施訊問後，將立即決定是否向法院聲請對被告
    郭登昌為羈押處分，證人吳東明在此情況下，是否仍得以依
    其自由意思於被告郭登昌面前指證販賣第一級毒品海洛因重
    罪（法定刑為死刑、無期徒刑），實非無疑，反觀諸證人吳
    東明於警詢時就此部分所為之指述內容，則悉與被告李宥增
    於警詢時之供述及證人秦昌嶽、鍾國楨於本院審理時之證詞
    相符，更與警方查扣第一級毒品海洛因、葡萄糖、空分裝袋
    、小信封袋、電子秤、塑膠鏟子等物所顯示之客觀跡證一致
    ，本院因認證人吳東明嗣於偵查中改稱其並未向被告郭登昌
    購買海洛因云云，應係事後迴護被告郭登昌之詞，要無足採
    ，亦無從憑以動搖本案各該積極證據之證明力。
  (五)又被告李宥增辯稱：伊只是下樓去買東西，如果伊是要幫被
    告郭登昌察看是否有員警在附近埋伏，伊身上應該會帶手機
    ，才能與郭登昌聯絡，但是伊被員警查獲時，並沒有在伊身
    上查獲手機云云，惟被告李宥增與被告郭登昌聯絡之方式甚
    多，並非一定要使用手機不可，是被告李宥增上開辯解，自
    屬卸責之詞，不足採信。
  (六)證人吳東明於警詢時雖供稱其於上開時、地係向被告郭登昌
    購買海洛因及安非他命等語（見99年度偵字第13503 號卷第
    15頁），證人鍾國楨亦於偵查中陳稱吳東明於上開時、地係
    以電話與被告郭登昌連繫購買海洛因及安非他命等語（見99
    年度偵字第13503 號卷第158 頁─鍾國楨於偵查中之陳述雖
    不具有證據能力，惟仍得憑以檢驗其餘積極證據之證明力）
    ，查本件被告郭登昌僅有分裝秤重海洛因欲轉售他人營利之
    情形，已據被告李宥增於警詢時供明在卷（見99年度偵字第
    13503 號卷第20頁），核與卷附搜索扣押筆錄暨扣押物品目
    錄表所顯示之客觀事證相符（被告郭登昌當時所持有之海洛
    因多達9 包，並有其所有之葡萄糖、空分裝袋、小信封袋、
    電子秤、塑膠鏟子等海洛因分裝工具），而斯時警方所查扣
    之安非他命則僅有1 小包（驗餘淨重0.1248公克），且扣得
    自製安非他命吸食器1 具（見99年度偵字第13503 號卷第30
    至32頁），足見證人吳東明、鍾國楨針對被告郭登昌尚有一
    併著手販賣安非他命予吳東明未遂之陳述，應屬概略贅述之
    誤會，本院爰不採擇彼等就此部分之贅述作為認定本案犯罪
    事實之基礎。
 (七)綜上所述，被告2 人及其等辯護人上開所辯，均屬事後避重
   就輕推諉卸責之詞，殊無可採。本案事證明確，被告2 人上
   開犯行，洵堪認定，應予依法論科。
三、論罪科刑部分：
  (一)毒品危害防制條例於98年5 月20日修正公布，針對當次公布
    之修正條文，未另訂施行日期，致其施行之日期究應依原毒
    品危害條例條例第36條所規定：「本條例自公布後六個月施
    行。」或依中央法規標準法第20條第2 項準用第13條規定「
    自公布或發布之日起算至第三日起發生效力」，實務上尚有
    爭議。惟本院參毒品危害條例條例第36條之立法理由謂：「
    (一)依修正草案第二條第三項規定，法務部需會同衛生署成立
    審議委員會每三個月定期檢討調整毒品之分級及品項，而本
    次新增第四級毒品，有需要在新法施行前先經該審議會檢討
    後再調整公布，爰預留六個月緩衝期，以利處理。(二)依本條
    例新修正之規定，有必要再訂定相關子法及修正相關法規，
    以配合本條例之施行，故亦有需要預留適當緩衝期，以利訂
    頒相關子法及相關法規之配合修正。」，認該條之規定，顯
    係因應92年7 月9 日該次修正之需，始預留適當之緩衝期，
    自非得作為本次修正條文特定有施行日期之依據，是本次修
    正即應參照中央法規標準法第13條對於法規生效施行日之基
    本規範，自公布日起至第3 日即98年5 月22日發生效力，此
    亦據司法院98年6 月29日院台廳刑一字第0980014643號函釋
    明確。而本案被告2 人所為上開犯行之犯罪時間係在97年4
    月24日，據此，本案應依刑法第2 條第1 項「按行為後法律
    有變更者，適用行為時之法律，但行為後之法律有利於行為
    人者，適用最有利於行為人之法律」之規定，依「從舊從輕
    」原則而為比較。修正前毒品危害防制條例第4 條第1 項原
    規定：「製造、運輸、販賣第一級毒品者，處死刑或無期徒
    刑；處無期徒刑者，得併科新臺幣1 千萬元以下罰金。」，
    修正後則規定：「製造、運輸、販賣第一級毒品者，處死刑
    或無期徒刑；處無期徒刑者，得併科新臺幣2 千萬元以下罰
    金。」經比較修正前、後之規定，可知販賣第一級毒品罪之
    法定本刑，就罰金刑部分由修正前之得併科新臺幣1 千萬元
    以下罰金，提高為得併科新臺幣2 千萬元以下罰金，自以修
    正前毒品危害防制條例第4 條第1 項之規定有利於被告2 人
    ，是依刑法第2 條第1 項前段規定，本件應適用修正前毒品
    危害防制條例第4 條第1 項規定論處。
  (二)查海洛因係毒品危害防制條第2 條第1 項第1 款所規定之第
    一級毒品，是核被告郭登昌所為，係犯修正前毒品危害防制
    條例第4 條第6 項、第1 項之販賣第一級毒品未遂罪，被告
    李宥增係犯刑法第30條第1 項、修正前毒品危害防制條例第
    4 條第6 項、第1 項之幫助販賣第一級毒品未遂罪。
  (三)被告郭登昌有如犯罪事實欄所載之論罪科刑執行情形，有臺
    灣高等法院被告前案紀錄表可稽，其受有期徒刑執行完畢，
    5 年以內故意再犯本件有期徒刑以上之罪，應依刑法第47條
    第1 項之規定，論以累犯，並加重其刑，惟被告郭登昌所犯
    販賣第一級毒品罪法定本刑為死刑、無期徒刑部分，依法均
    不得加重，故僅就法定刑為罰金刑部分加重之；又被告郭登
    昌所犯係屬未遂犯，被告李宥增所犯則屬幫助犯及未遂犯，
    本院衡酌彼等犯罪情狀，認與既遂犯之情形尚屬有間，被告
    李宥增之幫助情節亦與正犯有別，爰分別依刑法第25條第2
    項、第30條第2 項規定減輕其刑，其中被告郭登昌部分之法
    定罰金刑，並先加重後減輕之，被告李宥增部分則遞減輕之
    。爰審酌被告2 人明知海洛因對於人體有莫大之戕害，為圖
    一己之私利，竟漠視毒品之危害性，竟率為販賣毒品、幫助
    販賣毒品犯行，雖屬未遂，仍對社會治安造成潛在威脅，且
    有嚴重戕害他人身心及擴大毒品危害範圍之虞，兼衡被告2
    人各自所參與犯罪之行為態樣及程度，被告2 人犯後均飾詞
    否認犯行，毫無悔意，犯罪後之態度非佳，及其等犯罪之動
    機、目的、犯罪次數、手段等一切情狀，分別量處如主文所
    示之刑，以資懲儆。
  (四)本件員警查扣之上開0000000000號行動電話1 支（含SIM 卡
    1 枚），業經臺灣板橋地方法院檢察署檢察官於另案執行時
    發還予被告郭登昌領回，目前置於其住處內，尚未滅失等節
    ，業據被告郭登昌於本院另案審理時供明在卷，並有臺灣板
    橋地方法院檢察署檢察官扣押（沒收）物品處分命令影本1
    份在卷可稽（見本院另案98年度訴字第348 號卷(二)第62、63
    、130 頁反面），又上開行動電話係被告郭登昌所有（價值
    約新臺幣4,000 元），復據被告郭登昌於本院另案審理時供
    承在卷，且上開行動電話係供被告郭登昌實施上開販賣第一
    級毒品海洛因未遂行為所用之物，亦如上述，爰依毒品危害
    防制條例第19條第1 項之規定宣告沒收，如全部或一部不能
    沒收時，追徵其價額。另本件員警一併查扣之第一級毒品海
    洛因9 包（驗餘淨重1.1970公克）、葡萄糖2 包、空分裝袋
    82只、小信封袋40只、電子秤2 臺、塑膠鏟子1 支等物，雖
    經本院認定係被告郭登昌所有供其販賣海洛因所預備之物，
    惟該等物品業經臺灣板橋地方法院檢察署檢察官於另案執行
    時予以沒收銷燬或廢棄，均已滅失不復存在，有該署檢察官
    扣押（沒收）物品處分命令影本1 份在卷可稽（見本院另案
    98年度訴字第348 號卷(二)第62、63頁），本院爰不予宣告沒
    收銷燬或沒收，附此敘明。
據上論斷，應依刑事訴訟法第299 條第1 項前段，修正前毒品危
害防制條例第4 條第6 項、第1 項、第19條，刑法第2 條第1 項
前段、第11條前段、第25條、第30條第1 項、第2 項、第47條第
1 項、第38條第1 項第2 款，判決如主文。
本案經檢察官張淑美到庭執行職務。
中    華    民    國   100    年    12    月    30    日
                  刑事第二十二庭  審判長法  官  何燕蓉
                                        法  官  吳韻馨
                                        法  官  錢衍蓁
上列正本證明與原本無異。
如不服本判決應於收受判決後10日內向本院提出上訴書狀，並應
敘述具體理由。其未敘述上訴理由者，應於上訴期間屆滿後20日
內向本院補提理由書（均須按他造當事人之人數附繕本）「切勿
逕送上級法院」。
                                        書記官  劉靜慧
中    華    民    國   101    年    1     月    2     日
附錄本案論罪科刑法條全文：
毒品危害防制條例第4條：
製造、運輸、販賣第一級毒品者，處死刑或無期徒刑；處無期徒
刑者，得併科新臺幣 1 千萬元以下罰金。
製造、運輸、販賣第二級毒品者，處無期徒刑或 7 年以上有期徒
刑，得併科新臺幣 7 百萬元以下罰金。
製造、運輸、販賣第三級毒品者，處 5 年以上有期徒刑，得併科
新臺幣 5 百萬元以下罰金。
製造、運輸、販賣第四級毒品者，處 3 年以上 10 年以下有期徒
刑，得併科新臺幣 3 百萬元以下罰金。
製造、運輸、販賣專供製造或施用毒品之器具者，處 1 年以上 7
年以下有期徒刑，得併科新臺幣 1 百萬元以下罰金。
前五項之未遂犯罰之。
中華民國刑法第30條
幫助他人實行犯罪行為者，為幫助犯。雖他人不知幫助之情者，
亦同。
幫助犯之處罰，得按正犯之刑減輕之。